【裁判字號】    92,訴,1262
【裁判日期】    920731
【裁判案由】    違反稅捐稽徵法等
【裁判全文】
臺灣臺中地方法院刑事判決                        九十二年度訴字第一二六二號
    公  訴  人  臺灣臺中地方法院檢察署檢察官
    被      告  丙○○
右列被告因違反稅捐稽徵法等案件，經檢察官提起公訴（九十一年度偵字第二一八三
七號），本院判決如左：
    主  文
丙○○行使從事業務之人，明知為不實之事項，而登載於其業務上作成之文書，足以
生損害於公眾及他人，處有期徒刑參月，如易科罰金，以參佰元折算壹日。
其餘被訴違反稅捐稽徵法部分無罪。
    事  實
一、丙○○（起訴書犯罪事實欄誤載為柯金行）係址設臺中市○○路○段四七八巷一
    號「廷耀工程有限公司（下稱廷耀公司）之負責人，為從事業務之人，其明知甲○○○並未曾在廷耀公司工作任職及領取薪資，竟於民國八十七年一月間某日（
    公訴人誤為八十八年間某日）在臺中崇德路二段四七八巷一號提供廷耀公司自八
    十六年一月至同年十二月間給付甲○○○新臺幣（下同）四十五萬元之不實資料
    予某不知情之會計師（年籍不詳），而利用該會計師將前開不實之支薪情形登載
    於丙○○業務上作成之文書即徐張碧霞於八十六年度各類所得扣繳暨免扣繳憑單
    上，嗣並將上開內容不實之各類所得扣繳暨免扣繳憑單，並提出申報交稽徵機關
    以登歸戶而行使之，足以生損害於甲○○○及稅捐稽徵機關對於稅捐稽徵管理之
    正確性。
二、案經財政部高雄市國稅局移送臺灣臺中地方法院檢察署檢察官偵查起訴。
    理  由
甲、有罪部分：
一、訊據被告丙○○固坦承其係廷耀公司之負責人，且並未僱用被害人甲○○○及支
    付其薪水之事實，惟另辯以廷耀公司因有轉包工程與小包，小包有無僱用甲○○○其並不知情，其係委託會計師事務所報稅云云，另稱該小包係案外人乙○○，
    由許某提供名單供其報稅云云。然查：被告自承其經營之廷耀公司並未僱用被害
    人甲○○○，徐女係案外人乙○○僱用，且許某亦非其員工，係其下包，向廷耀
    公司承攬工程等語，而被害人甲○○○出具書面記載其於八十六年間並未向廷耀
    公司取得薪資或報酬等情，有檢舉書、同意書、殘障手冊影本一份在卷可參，足
    徵被害人甲○○○確非被告經營之廷耀公司員工，亦未向廷耀公司領取薪資一節
    ，應可認定。況以被告有將工程轉包與案外人乙○○，然被告自承乙○○係向廷
    耀公司承攬工程，至多僅有承攬契約之關係，許某自行僱用員工，自與被告經營
    之廷耀公司無涉，是縱認被害人甲○○○係案外人乙○○之員工，惟被告經營之
    廷耀公司並無支付薪資與證人甲○○○之義務，被告辯以甲○○○係其小包乙○○之員工，由其報稅云云，尚非可採。此外，復有八十六年度各類所得扣繳暨免
    扣繳憑單（第一聯報核聯）影本一份在卷可參。綜上，本件事證明確，被告犯行
    堪以認定，應予依法論科。
二、按營利事業所填報之各類所得扣繳暨免扣繳憑單，乃公司負責人附隨其業務所製
    作之文書，其內容如有不實，而足以生損害於公眾或他人，即屬登載不實事項於
    業務上文書之行為。被告丙○○為公司之負責人，其所為製作不實浮報之各類所
    得扣繳暨免扣繳憑單並提出以行使之行為，核係犯刑法第二百十六條、第二百十
    五條之行使業務上登載不實文書罪。被告所為業務上登載不實文書犯行部分，係
    利用不知情之會計師為之，故屬間接正犯。再被告登載不實事項於其業務上作成
    之文書後，進而行使，其業務上登載不實文書之低度行為，為行使業務上登載不
    實文書之高度行為所吸收，不另論罪。爰審酌被告並未曾受有期徒刑以上刑之宣
    告，有其刑案資料查註紀錄表、臺灣高等法院被告全國前案紀錄表各一份在卷可
    參，其素行尚稱良好、犯罪之動機、目的僅為圖一己之私利、手段、所生危害及
    犯罪後否認犯意之態度等一切情狀，量處如主文所示之刑，並諭知易科罰金之折
    算標準。次查被告行為後，刑法第四十一條業於九十年一月十日修正公布，同年
    月十二日生效，修正後刑法第四十一條第一項前段規定「犯最重本刑為五年以下
    有期徒刑以下之刑之罪，而受六個月以下有期徒刑或拘役之宣告，因身體、教育
    、職業、家庭之關係或其他正當事由，執行顯有困難者，得以一元以上三元以下
    折算一日，易科罰金。」，與修正前刑法第四十一條規定「犯最重本刑為三年以
    下有期徒刑以下之刑之罪，而受六個月以下有期徒刑或拘役之宣告，因身體、教
    育、職業、家庭之關係，執行顯有困難者，得以一元以上三元以下折算一日，易
    科罰金。」不同。比較新舊法結果，以新法較有利於行為人，故依刑法第二條第
    一項前段規定，本件自應適用裁判時之法律即修正後刑法第四十一條第一項前段
    之規定，併此敘明。
三、公訴意旨另以：被告丙○○將上開給付被害人甲○○○四十五萬元之不實事項登
    載廷耀公司八十六年度各類所得扣繳暨免扣繳憑單上，再據以填製此不實之薪資
    資料事項在其業務上作成之該公司八十六年度營利事業所得結算申報書上，並持
    以向財政部臺灣省中區國稅局臺中市分局申報八十六年度營利事業所得稅而接續
    行使，因認被告就此部分之行為亦涉犯刑法第二百十六條、第二百十五條行使業
    務上登載不實文書罪嫌云云。經查：偏查全卷，亦無公訴人所稱廷耀公司八十六
    年度營利事業所得結算申報書在卷可資稽考，而被告經營之廷耀公司並未辦理八
    十六年度營利事業所得稅結算申報一節，業據被告於本院審理中陳明，本院為求
    慎重，向財政部臺灣省中區國稅局東山稽徵所函查調閱廷耀公司八十六年度營利
    事業所得結算申報書結果，以該公司並未辦理該年度營利事業所得結算申報書，
    無從提供上開資料等情，有財政部臺灣省中區國稅局東山稽徵所九十二年六月二
    十七日中區國稅東山四字第０九二００一三四六二號函一份在卷可參，是以公訴
    人認被告填製不實之被害人甲○○○薪資資料事項在其業務上作成之該公司八十
    六年度營利事業所得結算申報書上，並持以向財政部臺灣省中區國稅局臺中市分
    局申報八十六年度營利事業所得稅而接續行使，因認被告就此部分之行為亦涉犯
    刑法第二百十六條、第二百十五條行使業務上登載不實文書罪嫌云云，誠屬懸揣
    ，顯與事實不符。此外，本院復查無其他積極之事證，足認被告確有公訴人所指
    之此部分行使業務登載不實文書之犯行，為不能證明被告犯罪，惟公訴人認被告
    此部分事實，與前揭已起訴論罪部分之事實，有接續犯實質上一罪之關係，爰不
    另為無罪之諭知。
乙、無罪部分：
一、公訴意旨另以：被告丙○○所經營之廷耀公司（起訴書誤載為昌信公司）係稅捐
    稽徵法所稱應納稅之義務人，被告以以前開內容不實之被害人甲○○○各類所得
    扣繳暨免扣繳憑單、營利事業所得結算申報書逃漏該公司八十六年度營利事業所
    得稅之行為，係涉犯稅捐稽徵法第四十七條第三款、第四十一條商業負責人以不
    正當方法逃漏稅捐罪嫌云云。
  (一)按犯罪事實應依證據認定之，無證據不得推定其犯罪事實；又不能證明被告犯罪
    者，應諭知無罪之判決，刑事訴訟法第一百五十四條及第三百零一條第一項分別
    定有明文。又認定不利於被告之事實，須依積極證據，茍積極證據不足為不利於
    被告事實之認定時，即應為有利於被告事實之認定，更不必有何有利之證據，最
    高法院三十年上字第八一六號著有判例。次按稅捐稽徵法第四十七條第三款、第
    四十一條犯罪之成立，其犯罪方法係以詐術或其他不正方法為之外，須其犯罪之
    目的在逃漏應繳納之稅捐，且有逃漏稅捐之結果，始足當之。
  (二)訊據被告丙○○堅決否認有逃漏稅捐之犯行，辯稱：廷耀公司八十六年度營利事
    業所得稅係由稅捐處認定，並非由其申報等語。經查：廷耀公司八十六年度營利
    事業所得稅結算申報案係屬未申報核定案件，經稽徵所依所得稅法第七十九條之
    規定按同業利潤標準核定當年度應補徵本稅0000000元及怠報金二二四四
    二一元，若確有虛報薪資之情事，因該案已依具懲罰性之同業利潤標準純益率核
    定，故無逃漏稅等情，有財政部臺灣省中區國稅局東山稽徵所九十二年五月二十
    七日中區國稅東山一字第０九二００一０一四七號函一份及函附之財政部臺灣省
    中區國稅局八十六年度營利事業所得稅結算申報核定通知書（未申報）一份在卷
    可參，足徵被告辯以其所經營之廷耀公司未申報八十六年度營利事業所得稅一節
    ，應堪採信。被告既未申報廷耀公司八十六年度營利事業所得稅，自無逃漏稅捐
    之情事可言，公訴人認被告以內容不實之被害人甲○○○各類所得扣繳暨免扣繳
    憑單、營利事業所得結算申報書逃漏該公司八十六年度營利事業所得稅云云，殊
    屬無據。此外，本院復查無其他積極證據足以證明被告有何以詐術或其他不正當
    方法逃漏廷耀公司之稅捐之犯行，揆諸上開說明，本件既不能證明被告此部分犯
    罪，自應諭知其無罪之判決。
據上論斷，應依刑事訴訟法第二百九十九條第一項前段、第三百零一條第一項，刑法
第二百十六條、第二百十五條、第二條第一項前段、修正後第四十一條第一項前段，
罰金罰鍰提高標準條例第一條前段、第二條，判決如主文。
中      華      民      國      九十二      年    七    月    三十一    日
                                    臺灣臺中地方法院刑事第二庭
                                        法  官  陳  葳
右正本證明與原本無異
如不服本判決，應於收受本判決後十日內向本院提出上訴書狀，其未敘述上訴理由者
，並得於提起上訴後十日內向本院補提理由書狀（均須按他造當事人之人數附繕本）
「切勿逕送上級法院」
                                        書記官
中      華      民      國      九十二      年    七    月    三十一   日
附錄法條：
刑法第二百十六條：
行使第二百十條至第二百十五條之文書者，依偽造、變造文書或登載不實事項或使登
載不實事項之規定處斷。
刑法第二百十五條：
從事業務之人，明知為不實之事項，而登載於其業務上作成之文書，足以生損害於公
眾或他人者，處三年以下有期徒刑、拘役或五百元以下罰金。


司法院資訊處製作；財團法人民間司法改革基金會備份。
